【裁判字號】    94,訴,933
【裁判日期】    950124
【裁判案由】    違反槍砲彈藥刀械管制條例等
【裁判全文】
臺灣臺北地方法院刑事判決               94年度訴字第933號
公  訴  人  臺灣臺北地方法院檢察署檢察官
被      告  甲○○
                    （另案
指定辯護人  本院公設辯護人  丁○○
上列被告因違反槍砲彈藥刀械管制條例等案件，經檢察官提起公
訴（94年度偵字第9228號），本院判決如下：
    主  文
甲○○未經許可，寄藏手槍，累犯，處有期徒刑肆年貳月，併科
罰金新台幣拾萬元，罰金如易服勞役，以新臺幣玖佰元即銀元參
佰元折算壹日。扣案美國ＢＥＲＥＴＴＡ廠製九二ＦＳ型、口徑
九ｍｍ之制式半自動手槍（含彈匣，槍枝管制編號：00000
00000號）壹枝、及制式子彈伍顆均沒收。
    事  實
一、甲○○曾於民國七十七年間妨害自由案件，經本院於七十八
    年六月二十六日以七十八年度訴字第一號判決有期徒刑一年
    十月，嗣經本院於七十八年八月二十四日以七十八年度上訴
    字第二六四一號判決有期徒刑一年二月確定（妨害自由有期
    徒刑六月，妨害自由有期徒刑一年，定執行刑為一年二月）
    ；又於七十八年間因違反懲治盜罪條例案件，經本院於七十
    八年七月十三日以七十八年度訴字第七二四號判決判處有期
    徒刑十五年，由臺灣高等法院於七十八年九月二十九日以七
    十八年度上訴字第二八一九號判決撤銷改判有期徒刑九年確
    定；前揭三罪合併定執行刑為十年二月；復於七十八年間因
    恐嚇案件，經臺灣士林地方法院於七十八年七月十一日以七
    十八年度訴緝字第二八號判決判處有期徒刑十月確定，再與
    前揭三罪合併定執行刑為有期徒刑十年四月確定；再於八十
    一年間因違反麻醉藥品管理條例案件，經臺灣花蓮地方法院
    判處有期徒刑七月確定，與前案接續執行，八十六年十月九
    日假釋付保護管束，嗣經撤銷假釋，執行殘刑有期徒刑二年
    一月二十二日，於九十年三月九日縮刑期滿執行完畢，復於
    九十及九十一年間，因收受贓物、違反槍砲彈藥刀械管制條
    例等案件、及妨害自由等案件，分別經台灣高等法院以九十
    一年度上訴字第三八三二號判處有期徒刑一年五月，於九十
    二年七月三日經最高法院以九十二年度台上字第三六一九號
    駁回上訴確定、及經台灣板橋地方法院於九十二年八月二十
    七日以九十二年度訴字第一一三號案件判處有期徒刑八月、
    及四月確定，前開二案件經台灣高等法院以九十三年度聲字
    第二七九號定其應執行刑為二年九月，於九十二年六月三日
    入監執行，甫於九十四年五月一日假釋付保護管束期滿，因
    未經撤銷假釋，以已執行完畢論。詎其猶不知悔改，緣甲○○之友人乙○○明知黃輝龍（真實姓名年籍不詳）之成年男
    子所持有之美國ＢＥＲＥＴＴＡ廠製九二ＦＳ型、口徑九ｍ
    ｍ之制式半自動手槍（含彈匣，槍枝管制編號：00000
    00000號）、制式子彈八顆（口徑九ｍｍ，其中三顆鑑
    定時已因試射而滅失），均係具殺傷力而為槍砲彈藥管制條
    例所列管之槍、彈，非經中央主管機關許可，不得寄藏，竟
    於八十八年九、十月間某日（正確日期不詳），在臺北縣三
    重市○○路附近，基於寄藏槍枝及子彈之犯意，受黃輝龍之
    託藏放上開手槍、子彈，而無故持有之（乙○○非法持有槍
    彈部分，業經本院判處有罪）；嗣於九十四年五月二十九日
    下午三時許，乙○○、甲○○、及乙○○之兄周金明等人於
    臺北縣新莊市某處，相約共同乘坐友人丙○○所駕駛之車牌
    號碼五四三一一ＦＫ號自用小客車外出遊玩時，甲○○見乙○○攜帶前揭槍彈，唯恐其持槍犯案，明知前揭槍、彈具有
    殺傷力，且屬槍砲彈藥管制條例所列管之槍、彈，非經中央
    主管機關許可，不得寄藏，竟仍於臺北縣新莊市某不詳地點
    之前揭自小客車上，基於寄藏槍枝及子彈之犯意，為乙○○
    保管上開手槍及子彈，而無故持有之。嗣於同日晚間九時三
    十分許，在臺北市○○區○○街、安和路口，丙○○駕駛上
    揭車輛，搭載乙○○、甲○○及周金明前往台北市○○街遊
    玩時，因未能順利尋得停車位，丙○○與甲○○遂先行下車
    用餐，乙○○、周金明兄弟在車上等候時，因警發覺前揭車
    輛係屬贓車（丙○○涉嫌竊盜部分，業經本院判處有罪），
    當場先行查獲乙○○、周金明二人，並扣得上開車輛（已發
    還失主）及丙○○所有、供行竊所用之機車鑰匙一支後，復
    由乙○○偕同員警至台北市○○區○○街九十六號前查獲甲○○及丙○○，經警以涉嫌竊盜案件將甲○○帶回臺北市政
    府警察局大安分局敦化南路派出所製作筆錄，承辦員警欲對
    其搜身前，由甲○○於有偵查犯罪職權之機關及公務員查知
    上情前，主動自身上起出具殺傷力之制式手槍一支、制式子
    彈八顆（及不具殺傷力之子彈一顆），並供承上情。
二、案經台北市政府警察局大安分局報告臺灣臺北地方法院檢察
    署檢察官偵查起訴。
    理  由
一、訊據被告甲○○固不否認其有於上揭時地，自同案被告乙○○處取得槍、彈，並為其保管之事實，惟矢口否認有何違反
    槍砲彈藥刀械管制條例之故意，辯稱：乙○○當時在車上拿
    一把槍出來，說要去作大案，伊從他手上把槍拿起來，是為
    阻止其犯案，，槍枝並非伊所有，是乙○○所有云云（參見
    本院九十四年十二月七日準備程序筆錄第二頁），惟查：
  (一)本件扣案之槍、彈確係被告甲○○因涉嫌竊車為警查獲後，
    至臺北市政府警察局大安分局敦化南路派出所製作筆錄時，
    於寄藏持有槍彈犯行被發覺前，主動自其身上起出而為警查
    扣乙節，業據被告於本院審理中供述不諱（參見本院九十四
    年十二月七日準備程序筆錄第二頁），且經證人乙○○及本
    案承辦員警莊永田、邱能芳、陳政亨到庭證述屬實（見本院
    九十五年一月三日審判筆錄第三至十一頁、同年一月十日審
    判筆錄第三至十頁），應堪信為真實。又上開扣案之槍、彈
    ，經內政部警政署刑事警察局以性能檢驗法、試測法、電解
    腐蝕法及比對顯微鏡比對法鑑驗後，認該送驗手槍（含彈匣
    ，槍枝管制編號：0000000000號），係美國ＢＥ
    ＲＥＴＴＡ廠製九二ＦＳ型、口徑九ｍｍ之制式半自動手槍
    ，機械性能良好，可擊發同口徑制式子彈，認具殺傷力；送
    驗子彈九顆，除其中一顆不具殺傷力外（另三顆鑑定時已因
    試射而滅失），均係口徑九ｍｍ之制式子彈，均具殺傷力；
    有該局九十四年五月三十四日刑鑑字第Ｚ00000000
    0號槍彈鑑定書一份在卷可稽（參見偵卷第一六二至一六五
    頁），並有上開制式手槍一枝、制式子彈八顆扣案可佐，從
    而被告為警查獲時，其確實持有、保管前揭制式槍、彈之事
    實，已殆無疑義。
  (二)次查，被告雖否認其有寄藏槍、彈之故意，且其係於九十四
    年五月二十九日下午三時許，因與同案被告乙○○、及乙○○之兄周金明等人於臺北縣新莊市某處，相約共同乘坐友人
    丙○○所駕駛之車牌號碼五四三一一ＦＫ號自用小客車外出
    遊玩時，見乙○○攜帶前揭槍彈，唯恐其持槍犯案，而於臺
    北縣新莊市某不詳地點之前揭自小客車上，為乙○○保管上
    開手槍及子彈等情，固業據被告迭於警詢、偵查及本院審理
    中供述不諱（參見偵卷第五四至五七頁、一一一至一一二頁
    及本院九十四年十二月七日準備程序筆錄），核與證人乙○○於本院審理中證述之情節亦屬相符（參見本院九十五年一
    月三日審判筆錄第三至六頁），而堪信為真實，然依據槍砲
    彈藥刀械管制條例第五條之規定，同法第四條所列槍砲、彈
    藥，非經中央主管機關許可，不得製造、販賣、運輸、轉讓
    、出租、出借、持有、寄藏或陳列，是任何人未經主管機關
    許可，均不得以擔心他人持槍犯案為由，為他人寄藏槍彈，
    且參諸被告為證人乙○○寄藏槍、彈後，並未立即將之報繳
    或丟棄，反係將槍、彈藏放於腰際，並攜帶於台北市○○街
    夜市之公共場所，遲至為警查獲後，前往台北市政府警察局
    敦化南路派出所製作筆錄前，承辦警員欲對其搜身時，其不
    得已始主動將前揭槍彈丟出乙情，業據證人邱能芳、陳政亨
    到庭證述甚詳（參見本院九十五年一月十一日審判筆錄第三
    至十頁），益徵其主觀上應有為同案被告乙○○寄藏槍彈之
    故意甚明，從而被告前揭所辯，尚難採信。
  (三)綜上所述，被告確實寄藏上開具殺傷力之槍、彈之犯行，事
    證已臻明確，應依法論科。
二、查扣案之制式手槍及子彈，係屬槍砲彈藥刀械管制條例第四
    條第一項第一款、第二款之槍砲、彈藥，非經中央主管機關
    ，不得製造、販賣、運輸、轉讓、出租、出借、持有、寄藏
    及陳列，同條例第五條亦有明文。是核被告所為，係犯槍砲
    彈藥刀械管制條例第七條第四項之未經許可寄藏手槍罪、及
    同條例第十二條第四項之未經許可寄藏子彈罪。又按槍砲彈
    藥刀械管制條例係將「持有」與「寄藏」為分別之處罰規定
    ，則單純之「持有」，固不包括「寄藏」，但「寄藏」之受
    人委託代為保管，其保管之本身所為之「持有」，既係「寄
    藏」之當然結果，法律上自宜僅就「寄藏」行為為包括之評
    價，不應另就「持有」予以論罪，最高法院七十四年台上字
    第三四ＯＯ號著有判例意旨可資參照，起訴書論罪法條雖未
    論及「寄藏」槍、彈罪部分，但起訴犯罪事實業已述及「寄
    藏」槍彈之犯行，且蒞庭檢察官亦當庭補充「寄藏」槍彈之
    法條（參見本院九十五年一月十日審判筆錄第十頁），依前
    開說明，本院自應論究，併此敘明。被告以一個寄藏制式手
    槍及子彈之行為，同時觸犯上開二罪名，應依刑法第五十五
    條前段規定，從情節較重之未經許可寄藏手槍罪論處。次查
    ，被告前於九十年、及九十一年間，因收受贓物、違反槍砲
    彈藥刀械管制條例等案件、及妨害自由等案件，分別經台灣
    高等法院以九十一年度上訴字第三八三二號判處有期徒刑一
    年五月，於九十二年七月三日經最高法院以九十二年度台上
    字第三六一九號駁回上訴確定、及經台灣板橋地方法院於九
    十二年八月二十七日以九十二年度訴字第一一三號案件判處
    有期徒刑八月、及四月確定，前開二案件經台灣高等法院以
    九十三年度聲字第二七九號定其應執行刑為二年九月，甫於
    九十四年五月一日假釋付保護管束期滿，未經撤銷假釋，以
    已執行完畢論，此有台灣高等法院被告前案紀錄表可稽，其
    於五年以內再犯本件有期徒刑以上之罪，為累犯，依刑法第
    四十七條規定，加重其刑。又被告於本件犯罪未經有偵查犯
    罪職權之機關及公務員發覺前，主動供承上情，並起出身上
    持有之槍枝（惟尚難認有報繳槍彈之意，核與槍砲彈藥刀械
    管制條例第十八條第一項自首減刑之規定不符），已詳如前
    述，爰依刑法第六十二條之規定，減輕其刑，並與前開加重
    事由先加後減之。爰審酌被告前有妨害自由、贓物、違反懲
    治盜罪條例等前科，且前案甫經假釋期滿執行完畢，仍不知
    謹慎自持之素行，有前揭紀錄表可參、因擔心友人乙○○持
    槍犯案，為之寄藏制式手槍及子彈之動機及目的，攜帶槍、
    彈於人潮往來頻繁之台北市○○街夜市閒逛，嚴重危害社會
    治安，犯後否認犯行之態度等一切情狀，量處如主文所示之
    刑，並就併科罰金部分，諭知易服勞役折算標準，以示懲儆
    。末查，扣案之制式半自動手槍一枝（含彈匣，槍枝管制編
    號：0000000000號）、制式子彈五顆（扣除送驗
    後試射之制式子彈三顆），均係違禁物，應依刑法第三十八
    條第一項第一款之規定沒收。至扣案具殺傷力之子彈三顆，
    因經內政部警政署刑事警察局於鑑定時全部試射，有該局鑑
    定書在卷可參，已非違禁物，及另一顆經鑑定結果不具殺傷
    力之子彈，爰均不併予宣告沒收，附此敘明。
據上論斷，應依刑事訴訟法第二百九十九條第一項前段，槍砲彈
藥刀械管制條例第七條第四項、第十二條第四項，刑法第十一條
前段、第四十七條、第六十二條、第五十五條、第三十八條第一
項第一款、第四十二條第二項，罰金罰鍰提高標準條例第二條，
現行法規所定貨幣單位折算新台幣條例第二條，判決如主文。
本案經檢察官張智堯到庭執行職務
中    華    民    國    95    年    1    月     24    日
                  刑事第十三庭審判長法  官 朱瑞娟
                                    法  官 鍾素鳳
                                    法  官 吳佳薇
上正本證明與原本無異。
如不服本判決，應於判決送達後10日內，向本院提出上訴狀。
中    華    民    國    95    年    1     月    25    日
                                    書記官 潘文賢
附錄本案論罪科刑法條：
槍砲彈藥刀械管制條例第7條
未經許可，製造、販賣或運輸火砲、肩射武器、機關槍、衝鋒槍
、卡柄槍、自動步槍、普通步槍、馬槍、手槍或各類砲彈、炸彈
、爆裂物者，處死刑、無期徒刑或七年以上有期徒刑；處徒刑者
，併科新台幣00000000元以下罰金。
未經許可，轉讓、出租或出借前項所列槍砲、彈藥者，處無期徒
刑或五年以上有期徒刑，併科新台幣 00000000 元以下罰金。
意圖供自己或他人犯罪之用，而犯前二項之罪者，處死刑或無期
徒刑；處徒刑者，併科新台幣 00000000 元以下罰金。
未經許可，持有、寄藏或意圖販賣而陳列第 1 項所列槍砲、彈藥
者，處五年以上有期徒刑，併科新台幣00000000元以下罰金。
第1 項至第3 項之未遂犯罰之。
槍砲彈藥刀械管制條例第12條
未經許可，製造、販賣或運輸子彈者，處一年以上七年以下有期
徒刑，併科新台幣0000000 元以下罰金。
未經許可，轉讓、出租或出借子彈者，處六月以上五年以下有期
徒刑，併科新台幣 0000000 元以下罰金。
意圖供自己或他人犯罪之用，而犯前二項之罪者，處三年以上十
年以下有期徒刑，併科新台幣 0000000 元以下罰金。
未經許可，持有、寄藏或意圖販賣而陳列子彈者，處五年以下有
期徒刑，併科新台幣 0000000 元以下罰金。
第 1 項至第 3 項之未遂犯罰之。


司法院資訊處製作；財團法人民間司法改革基金會備份。
